【裁判字號】    95,交簡上,137
【裁判日期】    951031
【裁判案由】    過失傷害
【裁判全文】
臺灣板橋地方法院刑事判決           95年度交簡上字第137號
上  訴  人  乙○○
上列上訴人即被告因過失傷害案件，不服本院中華民國95年7 月
31日95年度交簡字第759 號第一審判決（聲請簡易判決處刑案號
：95年度偵字第13399 號），提起上訴，本院管轄之第二審合議
庭判決如下：
    主  文
原判決撤銷。
乙○○從事業務之人，因業務上之過失傷害人，處有期徒刑參月
，如易科罰金，以參佰元折算壹日。
    事  實
一、乙○○考領有適當之職業小型車駕駛執照，並以從事駕駛營
    業自小客車為業，為從事業務之人。於民國94年11月7 日下
    午5 時許，駕駛車號886-MY號營業小客車搭載乘客，沿臺北
    市○○路○ 段往萬芳路方向行駛，行至劃有分向限制線（即
    雙黃線）之木柵路4 段21號前，本應注意在劃有分向限制線
    之路段不得迴車，且迴車前應暫停並顯示左轉燈光或手勢，
    看清無來往車輛，並注意行人通過，始得迴轉，而依當時天
    候晴，日間有自然光線、路面乾燥、無缺陷、無障礙，視距
    良好等情，並無不能注意之情形，竟為便利乘客至對向下車
    ，疏未注意後方來車，即貿然於禁止迴車之路段迴車，適有
    同向後方丙○○無照騎乘車號BAM-687 號重型機車搭載甲○○行經該處，亦疏未注意車前狀況，並隨時採取必要之安全
    措施，二車因閃煞不及，丙○○騎乘之車號BAM-687 號重型
    機車車頭遂撞及乙○○駕駛之車號886-MY號營業小客車駕駛
    座側門，丙○○因而受有右手臂挫傷及擦傷、右小腿擦傷之
    傷害，甲○○則受有頭部外傷併腦震盪之傷害。乙○○於肇
    事後，在警員前往現場處理尚未知悉肇事人前，在場向警員
    自首其本人駕車致人受傷之犯行，進而接受裁判。
二、案經丙○○、甲○○訴請臺灣板橋地方法院檢察署檢察官偵
    查後聲請簡易判決處刑。
    理  由
一、訊據被告乙○○對其在94年11月7 日下午5 時許，駕駛車號
    886-MY號營業小客車搭載乘客，行至劃有分向限制線（即雙
    黃線）之臺北市○○路○ 段21號前迴車時，與同向後方由告
    訴人丙○○駕駛、搭載告訴人甲○○之車號BAM-687 號重型
    機車發生擦撞，告訴人丙○○因而受有右手臂挫傷及擦傷、
    右小腿擦傷之傷害，告訴人甲○○則受有頭部外傷併腦震盪
    之傷害等事實均坦承不諱，核與告訴人丙○○、甲○○指述
    情節相符，並有道路交通事故現場圖、道路交通事故調查報
    告表(一)、(二)各1 紙及市立萬芳醫院乙種診斷證明書2 紙附卷
    可稽。按設有禁止迴車標誌或劃有分向限制線，禁止超車線
    、禁止變換車道線之路段，不得迴車；汽車迴車前，應暫停
    並顯示左轉燈光或手勢，看清無來往車輛，並注意行人通過
    ，始得迴轉；道路交通安全規則第106 條第2 、5 款分別定
    有明文。本件被告既考領有職業小型車駕駛執照，對於上開
    規定，自應知之甚詳並確實遵守，而依當時天候晴，日間有
    自然光線、路面乾燥、無缺陷、無障礙，視距良好，並無不
    能注意之情形，被告竟為便利乘客至對向下車，無視該路段
    為劃有分向限制線之禁止迴車路段，且未確實注意後方來車
    即貿然迴車而肇事，其駕駛行為具有過失，至為灼然。次按
    ，汽車（含機車）行駛時，駕駛人應注意車前狀況及兩車併
    行之間隔，並隨時採取必要之安全措施，道路交通安全規則
    第94條第3 項亦定有明文，而由
    本件交通事故發生時，告訴人丙○○所騎機車係以車頭撞及
    被告所駕營業小客車之駕駛座車門，是告訴人丙○○亦有未
    注意車前狀況之過失甚明，惟告訴人丙○○就本件交通事故
    之發生同有過失，僅係判定被告於民事上損害賠償責任時，
    是否有過失相抵或與有過失之認定因素，並無法因此解免被
    告於刑事上之過失責任，附此敘明。而告訴人丙○○所受右
    手臂挫傷及擦傷、右小腿擦傷之傷害，與告訴人甲○○所受
    頭部外傷併腦震盪之傷害，與被告之過失行為間具有相當因
    果關係，亦堪認定。本件事證明確，被告犯行，已堪認定。
二、查被告行為後，刑法業於94年2 月2 日經總統以華總一義字
    第09400014901 號令修正公布，並於95年7 月1 日施行，刑
    法施行法第1 條之1 亦於95年6 月14日經總統以華總一義字
    第09500085181 號令公布施行，參酌最高法院95年5 月23日
    刑事庭第8 次會議決議，修正後刑法第2 條第1 項之規定，
    係規範行為後法律變更所生新舊法律比較適用之準據法，於
    新刑法施行後，應適用修正後刑法第2 條第1 項之規定，為
    「從舊從輕」之比較。另於比較時應就罪刑有關之共犯、未
    遂犯、想像競合犯、牽連犯、連續犯、結合犯，以及累犯加
    重、自首減輕暨其他法定加減原因（如身分加減）與加減比
    例等一切情形，本於統一性及整體性原則，綜其全部罪刑之
    結果而為比較。而被告行為後，（一）刑法施行法第1 條之
    1 規定：「中華民國94年1 月7 日刑法修正施行後，刑法分
    則編所定罰金之貨幣單位為新臺幣。94年1 月7 日刑法修正
    時，刑法分則編未修正之條文定有罰金者，自94年1 月7 日
    刑法修正施行後，就其所定數額提高為30倍。但72年6 月26
    日至94年1 月7 日新增或修正之條文，就其所定數額提高為
    3 倍。」，另刑法第33條第5 款亦由「罰金：新臺幣1 千元
    以上，以百元計算之。」，修正為「罰金：1 元以上。」，
    是刑法第284 條第2 項前段有關罰金刑處罰之規定已有修正
    ，經比較新舊法結果，以被告行為時之舊法較為有利於被告
    ；（二）罰金罰鍰提高標準條例第2 條業已刪除，刑法第41
    條第1 項前段關於易科罰金之折算標準已由舊法之銀元100
    元、200 元、300 元修正為新臺幣（下同）1000元、2000元
    、3000元，因屬科刑規範事項之變更，其折算標準為裁判時
    所應諭知，自有就新舊法規定比較之必要，經比較新舊法結
    果，以被告行為時之舊法較為有利於被告；（三）修正前刑
    法第62條規定「對於未發覺之罪自首而受裁判者，減輕其刑
    。但有特別規定者，依其規定。」，修正後刑法第62條則規
    定「對於未發覺之罪自首而受裁判者，得減輕其刑。但有特
    別規定者，依其規定。」，是有關自首減刑之規定已由「必
    減」修正為「得減」，經比較新舊法結果，以被告行為時之
    舊法較為有利於被告。因之，綜合上述各條文修正前、後之
    比較，自應適用被告行為時之法律，即修正前刑法之相關規
    定予以論處。是核被告乙○○所為，係犯修正前刑法第284
    條第2 項前段之業務過失傷害罪。又被告以1 過失行為，同
    時致告訴人丙○○、甲○○成傷，乃一行為觸犯構成要件相
    同之罪，為同種想像競合犯，依刑法第55條規定，從一重處
    斷（按：新修正之該條但書係科刑之限制，乃係關於想像競
    合犯法理之明文化，非屬法律之變更，自無須比較新舊法）
    。又被告於肇事後未被有偵查權之公務員或機關發覺其為犯
    嫌前，向到場處理之警員自首犯行，進而接受裁判等節，亦
    有道路交通事故肇事人自首情形紀錄表1 紙在卷足憑，自應
    依修正前刑法第62條前段之規定減輕其刑。原審以被告犯行
    明確，依刑事訴訟法第449 條第1 項前段、第3 項、第454
    條第2 項、刑法第2 條第1 項前段、第284 條第2 項前段、
    第55條（原審漏引）、修正前第41條第1 項前段、修正前罰
    金罰鍰提高標準條例第1 條前段、第2 條，判處有期徒刑4
    月，如易科罰金，以300 元折算1 日，固非無見。惟查，被
    告於肇事後，在警員前往現場處理尚未知悉肇事人前，在場
    向警員自首其本人駕車致人受傷之犯行，進而接受裁判一節
    ，已如前述，符合自首之規定，自應依修正前刑法第62條前
    段規定減輕其刑，原審漏未審酌上情，自有未洽。從而，上
    訴人以原審量刑過重，且告訴人丙○○之過失應為肇事主因
    為由提起上訴，固無理由，惟原審判決既有上開可議之處，
    仍應由本院合議庭予以撤銷改判。爰審酌被告既駕駛車輛參
    與道路交通，本應小心謹慎以維自身及他人之安全，竟為乘
    客下車之便，即在禁止迴車之路段貿然迴車而肇事，且迄未
    與告訴人丙○○、甲○○達成和解，兼衡其過失之程度、告
    訴人所受之傷害非重，且其原無前科，有臺灣高等法院被告
    前案紀錄表1 份在卷可稽等一切情狀，量處如主文所示之刑
    ，並諭知易科罰金之折算標準，以示懲儆。
據上論斷，應依刑事訴訟法第455 條之1 第1 項、第3 項、第
369 條第1 項前段、第364 條、第299 條第1 項前段，刑法第2
條第1 項前段、第55條、修正前第284 條第2 項前段、第41條第
1 項前段、第62條前段，罰金罰鍰提高標準條例第1 條前段、修
正前第2 條，判決如主文。
本案經檢察官黃怡華到庭執行職務。
中    華    民    國    95    年    10    月    31    日
                      交通法庭  審判長法  官  白光華
                                      法  官  楊志雄
                                      法  官  曾淑娟
本判決不得上訴。
以上正本證明與原本無異。
                                      書記官  郭宇修
中    華    民    國    95    年    10    月    31    日
附錄本案論罪科刑法條全文：
中華民國刑法第284條：
因過失傷害人者，處6 月以下有期徒刑、拘役或5 百元以下罰金
，致重傷者，處1 年以下有期徒刑、拘役或5 百元以下罰金。
從事業務之人，因業務上之過失傷害人者，處1 年以下有期徒刑
、拘役或1 千元以下罰金，致重傷者，處3 年以下有期徒刑、拘
役或2 千元以下罰金。


司法院資訊處製作；財團法人民間司法改革基金會備份。
